最高法院刑事判決　　　　　　一○○年度台上字第五四一九號
上訴人　陳高宗
　　　　　　　　
　　　　　　　
　　　　　　　　號（另案在法務部矯正署苗栗監獄苗栗分監執
　　　　　　　　行中）
上列上訴人因違反毒品危害防制條例案件，不服台灣高等法院台
中分院中華民國一○○年七月十二日第二審判決（一○○年度上
訴字第一四三九號，起訴案號：台灣苗栗地方法院檢察署一○○
年度毒偵字第二一六號），提起上訴，本院判決如下：
    主  文
上訴駁回。
    理  由
按刑事訴訟法第三百七十七條規定：上訴於第三審法院，非以判
決違背法令為理由，不得為之。是提起第三審上訴，應以原判決
違背法令為理由，係屬法定要件。如果上訴理由書狀並未依據卷
內訴訟資料，具體指摘原判決不適用何種法則或如何適用不當，
或所指摘原判決違法情事，顯與法律規定得為第三審上訴理由之
違法情形不相適合時，均應認其上訴為違背法律上之程式，予以
駁回。又不服地方法院之第一審判決而上訴者，須提出上訴書狀
，並應敘述具體理由，為上訴必備之程式。倘其上訴書狀已敘述
理由，但所敘述者非屬具體理由，則屬不符上訴之法定程式，由
第二審法院以其上訴不合法律上程式，判決駁回，不生定期命補
正之問題。此觀刑事訴訟法第三百五十條第一項、第三百六十一
條、第三百六十二條及第三百六十七條之規定自明。且所謂不服
第一審判決之具體理由，必係依據卷內既有訴訟資料或提出新事
證，指摘或表明第一審判決有何採證認事、用法或量刑等足以影
響判決本旨之不當或違法，而構成應予撤銷之具體事由，始克當
之；倘僅泛言原判決認定事實錯誤、違背法令、量刑失之過重或
輕縱，而未依上揭意旨指出具體事由，或形式上雖已指出具體事
由，然該事由縱使屬實，亦不足以認為原判決有何不當或違法者
，皆難謂係具體理由，俾與第二審上訴制度旨在請求第二審法院
撤銷、變更第一審不當或違法之判決，以實現個案救濟之立法目
的相契合，並節制濫行上訴。本件原判決以：上訴人陳高宗因施
用第一級毒品海洛因案件，經第一審台灣苗栗地方法院論罪科刑
（犯毒品危害防制條例第十條第一項之施用第一級毒品罪，累犯
，處有期徒刑一年），已詳述所憑證據及認定之理由，從形式上
觀察，並無違背法令之情形；上訴人不服第一審判決，而提起第
二審上訴，其第二審上訴理由僅謂：「被告（即上訴人）一直無
法理解，為何同樣犯毒品案件，但所判的刑卻不相同（指美沙冬
替代療法）。被告在了解美沙冬替代療法後，經醫師核准而曾經
治療，也深得最佳的療效，但這次犯後卻無法獲得美沙冬替代療
法，而感到不公和無奈，在難以釋懷下而提上訴，懇請審判法官
再次斟酌可行之處，發回更審，讓被告有一次機會得以自新」等
語，依該所述意旨係就其為何無法獲得美沙冬替代療法加以爭執
，並未依據卷內既有訴訟資料或提出新事證，指摘或表明第一審
判決有何採證、認事、用法或量刑等足以影響判決本旨之不當或
違法，要難謂上訴書狀已經敘述具體理由，其第二審上訴不合法
定程式，應予駁回，並不經言詞辯論為之等情。揆諸上揭說明，
於法尚無不合。上訴意旨仍執前詞，略稱：上訴人欲以美沙冬替
代療法脫離毒品之束縛，誠心改過向善，卻未獲法官認可，因而
提起第二審上訴，請求判予美沙冬替代療法及從輕量刑等語。經
核上訴意旨，係置原判決所為明白論斷於不顧，並非依據卷內資
料就原判決以上揭程序上理由駁回其上訴，如何不適用何種法則
或適用不當為具體指摘，難認已符合首揭法定之第三審上訴要件
。綜上說明，應認本件上訴違背法律上之程式，予以駁回。
據上論結，應依刑事訴訟法第三百九十五條前段，判決如主文。
中    華    民    國  一○○  年    九    月   三十   日
                      最高法院刑事第五庭
                          審判長法官  邵  燕  玲  
                                法官  李  伯  道  
                                法官  孫  增  同  
                                法官  李  英  勇  
                                法官  李  嘉  興  
本件正本證明與原本無異
                                      書  記  官  
中    華    民    國  一○○  年    十    月    三    日
                                                     ｍ